臺灣新竹地方法院刑事判決　　　　　　　　　　　　　　九十一年度易字第六二號
　　公　訴　人　臺灣新竹地方法院檢察署檢察官
　　被　　　告　乙○○
右列被告因竊盜等案件，經檢察官聲請以簡易判決處刑（九十年度偵字第六五一Ｏ、
六五八六號），本院認不宜逕改以通常程序審理並判決如左：
    主  文
乙○○攜帶兇器竊盜，處有期徒刑捌月；又行使偽造私文書，足以生損害於公眾及他
人，處有期徒刑伍月，扣案在附表所示文件上偽造之「鄭金元」署名捌枚及指印拾枚
，均沒收。應執行有期徒刑壹年，扣案在附表所示文件上偽造之「鄭金元」署名捌枚
及指印拾枚，均沒收。
    事  實
一、乙○○於民國九十年十一月二日凌晨三時三十分許，在新竹縣寶山鄉○○村○○
    路○道中山高速公路下方之涵洞旁路邊，見甲○所使用（車主為陳淦祺）、車號
    為Ｗ五─八００九號自小客車，因引擎熄火而於同日凌晨零時四十五分許停放於
    該處、無人看守且車門未上鎖、車窗亦未關，認有機可乘，竟意圖為自己不法之
    所有，先徒手打開車門及該自小客車的後行李廂，取出後行李廂內陳淦祺所有之
    客觀上具有危險性、可供兇器使用之起子四支、鉗子一支，並以其中一字十字起
    子為工具，將置於該自小客車後行李廂內之之ＣＤ音響盒拆下，並暫置於該自小
    客車車內右前座旁，自己則坐在駕駛座，正以上開十字起子一支拆解車內的音響
    主機時，當時為路過之員警查獲，並扣得上開起字共四支、鉗子一支。
二、乙○○經警查獲後，詎其為脫免刑責，竟另行起意，決定冒用其兄「鄭金元」之
    名義應訊，先於同日凌晨四時十分許，在附表編號一所示新竹縣警察局竹東分局
    寶山分駐所製作之偵訊筆錄上，因不願接受夜間訊問而偽造「鄭金元」之簽名二
    枚（處刑書上誤載為一枚），並捺上自己的指印二枚（處刑書上誤載為一枚）後
    ，復於同日上午六時二十分許繼續接受訊問時，接續上開偽造署名之犯意，在上
    開如附表編號一所示之偵訊筆錄上再偽造「鄭金元」之簽名二枚，並捺上自己的
    指印五枚；又接續在如附表編號二所示新竹縣警察局竹東分局逕行逮捕通知上，
    偽造「鄭金元」之簽名一枚，並捺上自己的指印一枚，表示「鄭金元」受通知已
    為警察機關依法逕行逮捕通知，並持之以行使交付予新竹縣警察局竹東分局警員
    ，並在附表編號三所示鄭金元的口卡片影本上，寫上「是我本人無誤」後，接續
    上開偽造署名之犯意，於口卡片上偽造「鄭金元」之簽名及捺上自己的指印各一
    枚。乙○○再於同日下午三時三十分許，在臺灣新竹地方法院檢察署接受檢察官
    訊問時，接續上開偽造署名之犯意，在製作完成、如附表編號四所示之訊問筆錄
    上受訊人欄內偽造「鄭金元」之簽名一枚，並在如附表編號五所示之臺灣新竹地
    方法院檢察署限制住居具結書上偽造「鄭金元」之簽名二枚，並捺上自己的指印
    一枚，表示「鄭金元」願遵守臺灣新竹地方法院檢察署檢察官諭知限制住居於楊
    梅鎮○○里○○路十二鄰四十二之二十一號住處，並持之以行使交付予臺灣新竹
    地方法院檢察署法警，足生損害於鄭金元本人及偵查犯罪機關文書製作與偵查犯
    罪之正確性。嗣新竹憲兵隊自乙○○家人處得知經國防部北部地方軍事法院桃園
    分院檢察署通緝之乙○○正在臺灣新竹地方法院檢察署等待家人前往辦理交保手
    續，而趕赴臺灣新竹地方法院檢察署告知，檢察官始得悉「鄭金元」實係乙○○
    。
三、案經新竹縣警察局竹東分局及新竹憲兵隊報告臺灣新竹地方法院檢察署檢察官聲
    請以簡易判決處刑。
    理  由
一、訊據被告乙○○，對於上開竊盜、冒其兄鄭金元之名應訊及行使偽造私文書之事
    實，業已於偵查中及本院審理時坦承不諱，核與被害人甲○於警訊時指述之被害
    情節相符，並有業經甲○領回失竊物所出具之贓證物品認領保管收據一紙附卷可
    憑，復有如附表所示之上開新竹縣警察局竹東分局寶山分駐所偵訊筆錄、新竹縣
    警察局竹東分局逕行逮捕通知、口卡片影本、臺灣新竹地方法院檢察署訊問筆錄
    及限制住居具結書等各一份附於九十年度偵字第六五一Ｏ號偵查卷第四、五、九
    、十一、十五至十七頁可憑，被告乙○○偽造「鄭金元」之署名及指印在上開文
    件上，自足以生損害於鄭金元本人及偵查犯罪機關文書製作與偵查犯罪之正確性
    。綜上所述，被告之自白與事實相符，本件事證已臻明確，被告之犯行洵堪認定
    ，應予依法論科。
二、
（一）
  １．按刑法第三百二十一條第一項第三款之攜帶兇器竊盜罪，係以行為人攜帶兇器
      竊盜為其加重條件，此所謂兇器，其種類並無限制，凡客觀上足對人之生命、
      身體、安全構成威脅，具有危險性之兇器均屬之，且祇須行竊時攜帶此種具有
      危險性之兇器為已足，並不以攜帶之初有行兇之意圖為必要，最高法院七十九
      年度台上字第五二五三號判例可資參照。又不論起子係於未行竊前即攜帶持有
      或在竊盜現場臨時持以行竊，均應以攜帶兇器論罪。上開扣案之十字起子等工
      具體積不小，在客觀上已足以對人之生命、身體、安全構成威脅，經本院當庭
      勘驗無誤，顯已可做為兇器使用，核被告就事實一所為之竊取他人財物之行為
      ，係犯刑法第三百二十一條第一項第三款之攜帶兇器竊盜既遂罪；公訴人認被
      告此部分竊盜行為係犯刑法第三百二十條第一項竊盜罪，尚有未洽，應予變更
      。
  ２．又被告在附表編號一所示之新竹縣警察局竹東分局寶山分駐所偵訊筆錄、附表
      編號三所示之口卡片影本及附表編號四所示之臺灣新竹地方法院檢察署訊問筆
      錄上偽造「鄭金元」之署名並捺指印之行為，係犯刑法第二百十七條第一項之
      偽造署押罪。被告因案遭通緝，又為規避刑責，冒其兄鄭金元在上開附表編號
      一所示之新竹縣警察局竹東分局寶山分駐所偵訊筆錄、附表編號二所示之新竹
      縣警察局竹東分局逕行逮捕通知、附表編號三所示之口卡片影本、附表編號四
      所示之臺灣新竹地方法院檢察署訊問筆錄及附表編號五所示之臺灣新竹地方法
      院檢察署限制住居具結書上偽造「鄭金元」之署名並捺指印各數枚，其因仍屬
      基於逃避刑責之動機以單一犯意接續多次為偽造署押之行為，侵害單一法益，
      應為接續犯，屬於單純一罪。公訴人雖漏未論及被告在附表編號三所示之口卡
      片影本上偽造「鄭金元」署名及指印之犯行，然該部分事實與公訴人起訴之偽
      造署押犯罪事實既具接續犯之單純一罪關係，應為起訴效力所及，本院自得一
      併予以審究。
  ３．再被告冒鄭金元之名義應訊後，先後在附表編號二所示之新竹縣警察局竹東分
      局逕行逮捕通知與附表編號五所示之臺灣新竹地方法院檢察署限制住居具結書
      上偽造鄭金元之署名及捺指印，係表示收受逮捕通知及受限制住居之意旨，該
      部分已具備私文書之性質，被告已非單純偽造署押，而係該當偽造私文書之構
      成要件，被告偽造上開私文書後，復將逮捕通知及限制住居具結書持交承辦員
      警與法警收受，核其此部分所為係犯刑法第二百十六條、第二百十條之行使偽
      造私文書罪，被告偽造文書後，復持以行使，其偽造之低度行為為行使之高度
      行為所吸收，應論以行使偽造私文書罪，至於其上開偽造署押之行為係偽造該
      私文書之部分行為，故為偽造私文書罪所吸收，不另論罪，而被告為規避刑責
      ，冒其兄鄭金元在上開附表編號二所示之新竹縣警察局竹東分局逮捕通知及附
      表編號五所示之臺灣新竹地方法院檢察署限制住居具結書上分別偽造「鄭金元
      」之署名並捺指印各數枚後，均交付承辦員警與法警收受，其仍亦屬基於逃避
      刑責之動機以單一犯意接續多次為行使偽造私文書之行為，侵害單一法益，應
      為接續犯，屬於單純一罪。公訴人認被告此部分所為係犯刑法第二百十七條第
      一項之偽造署押罪，尚有未洽，亦應予變更。
（二）被告乙○○所犯上開攜帶兇器竊盜罪與行使偽造私文書罪二罪間，犯意各別，
      行為互異，罪名不同，應予分論併罰。爰審酌被告因已案被通緝，竟趁有機可
      乘而再犯竊盜罪，於為警查獲時復冒其兄之名企圖脫免刑責，嚴重影響被冒名
      人之權益及偵查犯罪機關之正確性，惟其於新竹憲兵隊在其交保前及時趕到識
      破後，即坦承犯行，犯罪後態度良好等一切情狀，分別量處如主文所示之刑，
      並定其應執行刑，以資警惕。
三、扣案之起子四支與鉗子一支等工具，雖係供被告行竊事實一所示財物之物，但因
    非被告所有，爰不予宣告沒收；至於詳如附表編號一至五號所示文件上偽造之「
    鄭金元」署名八枚及指印共十枚，不問屬於犯人與否，均應依刑法第二百十九條
    之規定宣告沒收，併此敘明。
四、據上論斷，應依刑事訴訟法第四百五十二條、第二百九十九條第一項前段、第三
    百條，刑法第二百十六條、第二百十條、第二百十九條、第三百二十一條第一項
    第三款、第五十一條第五款，判決如主文。
本案經檢察官郭棋湧到庭執行職務。
中      華      民      國    九十一    年      四      月    二十三    日
                                    臺灣新竹地方法院刑事第一庭
                                        法  官  遲中慧
右正本證明與原本無異。
如不服本判決，應於判決送達後十日內向本院提出上訴狀( 應附繕本 )，上訴於
臺灣高等法院。
                                        書記官  龔柏萃
中      華      民      國    九十一    年      四      月    二十三    日
附錄本案論罪科刑法條全文：
中華民國刑法第二百一十六條
 (行使偽造變造或登載不實之文書罪)
行使第二百十條至第二百十五條之文書者，依偽造、變造文書或登載不實
事項或使登載不實事項之規定處斷。
中華民國刑法第二百一十條
 (偽造變造私文書罪)
偽造、變造私文書，足以生損害於公眾或他人者，處五年以下有期徒刑。
中華民國刑法第二百一十七條第一項
 (偽造盜用印章印文或署押罪)
偽造印章、印文或署押，足以生損害於公眾或他人者，處三年以下有期徒
刑。
中華民國刑法第三百二十一條第一項第三款
 (加重竊盜罪)
犯竊盜罪而有左列情形之一者，處六月以上五年以下有期徒刑：
三  攜帶兇器而犯之者。
附  表：
┌──┬───────────┬─────────────┬──────┐
│編號│  偽造署押所在之文件  │  所  偽  造  之  內  容  │備        註│
├──┼───────────┼─────────────┼──────┤
│ 一 │新竹縣警察局竹東分局寶│「鄭金元」之署名共四枚，  │九十年度偵字│
│    │山分駐所偵訊筆錄      │「鄭金元」之指印共七枚。  │第六五一Ｏ號│
│    │                      │                          │偵查卷第四、│
│    │                      │                          │五頁        │
├──┼───────────┼─────────────┼──────┤
│ 二 │新竹縣警察局竹東分局通│「鄭金元」之署名與指印各一│同上偵查卷第│
│    │知（逕行逮捕）        │枚。                      │九頁        │
├──┼───────────┼─────────────┼──────┤
│ 三 │口卡片影本            │「鄭金元」之署名與指印各一│同上偵查卷第│
│    │                      │枚。                      │十一頁      │
├──┼───────────┼─────────────┼──────┤
│ 四 │臺灣新竹地方法院檢察署│「鄭金元」之署名一枚。    │同上偵查卷第│
│    │訊問筆錄「受訊人」欄  │                          │十六頁      │
├──┼───────────┼─────────────┼──────┤
│ 五 │臺灣新竹地方法院檢察署│「鄭金元」之署名與指印各一│同上偵查卷第│
│    │限制住居具結書        │枚。                      │十七頁      │
└──┴───────────┴─────────────┴──────┘
